臺灣桃園地方法院民事裁定　　　　　　　　100年度監字第1號
聲　請　人　關世華
相　對　人【即受監護宣告人〈即.
　　　　　　關黛茜
監　護　人　關世華
上列聲請人聲請許可監護人行為事件，本院裁定如下：
    主  文
許可聲請人變賣受監護宣告人關黛茜所有如附表所示之不動產。
聲請程序費用由受監護宣告人關黛茜負擔。
    理  由
一、按「民法總則中華民國九十七年五月二日修正之條文施行前
    ，已為禁治產宣告者，視為已為監護宣告（民總施行法4 II
    前）」、「民法規定之禁治產或禁治產人，自民法總則中華
    民國九十七年五月二日修正之條文施行後，一律改稱為監護
    或受監護宣告之人（民總施行法4-1 ）」、又「中華民國九
    十七年五月二日修正之民法親屬編第四章條文施行前所設置
    之監護人，於修正施行後，適用修正後之規定（民親施行法
    14-2）」，民法總則施行法第4 條第2 項前段、第4 條之 1
    、民法親屬編施行法第14條之2 分別定有明文。
二、聲請意旨略以：相對人關黛茜前經臺灣桃園地方法院宣告為
    禁治產人（即新法所稱受監護宣告人），聲請人則為其之監
    護人（本院93年度禁字第87號）。受監護宣告人關黛茜目前
    所住屋齡將屆二十年，年久失修，為改善其居住環境以及補
    強聲請人因年事已高，恐對相對人有照顧不足之憾，擬出售
    現住房屋，一同搬至相對人兄長關至勤新購於楊梅市○○路
    72巷20號東森山莊之新宅內，以改善生活條件及提升照護品
    質。出售房屋所得，屬相對人部分有1,833,333 元將由聲請
    人以相對人之名義開戶存在銀行，並不會影響其權利。爰依
    民法第1101條第1 項、第2 項規定，聲請准予代相對人處分
    其因繼承所取得如附表所示之不動產等語，並提出戶籍謄本
    、本院93年度禁字第87號民事裁定影本、不動產買賣契約書
    、桃園縣八德市○○段31、31-1、31-2地號土地謄本、桃園
    縣八德市○○路○段16巷73號12樓建物證記謄本等為證。
三、次按監護人對於受監護人之財產，非為受監護人之利益，不
    得使用、代為或同意處分。又如欲代理受監護人購置或處分
    不動產時，應經法院許可，否則不生效力，此觀民法第1101
    條第1 項、第2 項之規定即明。準此，則欲代為處分受監護
    人之財產，須基於受監護人之利益始得為之，而代為處分不
    動產更應經法院之許可。此時，是否予以許可代為處分，自
    仍以：(1)、監護人於執行有關受監護人之生活、護養療治時
    是否確有處分該不動產之必要？(2)、代為處分該不動產之結
    果是否對於受監護人有最大之利益？等為斷，苟對受監護人
    無利益或不具維持受監護人生活、護養療治之必要性者，即
    不得代為處分不動產。
四、本件聲請人主張相對人關黛茜前經本院宣告為禁治產人，而
    聲請人係相對人之父親，依法為相對人之法定監護人等情，
    有聲請人提出之本院93年度禁字第87號民事裁定影本、戶籍
    謄本等附卷可按，堪信為真實。聲請人另主張欲處分相對人
    名下如附表所示之不動產乙節，本院審酌：
    (1)、相對人關黛茜前既經本院宣告為禁治產人（修法後改稱
        「受監護宣告人」），其生活、護養療治等自須靠專人
        來照護，聲請人為其生身父親，亦為法定之監護人，對
        相對人關黛茜之照護自責無旁貸，如何能讓相對人受到
        最佳品質的照顧，乃監護人首要之職責。然聲請人係民
        國19年8 月30日出生，年已逾80，雖領有終身之月退俸
        ，惟平時自身之生活起居尚且需賴子女之照顧扶養，是
        聲請人希望搬到楊梅與兒子同住，自屬當然，如此，不
        但聲請人本身可以受到照顧，相對的，相對人當然也可
        以一起受到更好的照顧，是聲請人希望帶著相對人一起
        離開原住處而搬去與兒子同住，即具正當性與必要性。
    (2)、原住處為15層老舊大樓，兩造原住12樓，出租條件不好
        ，如要出租還要整修粉刷，且相對人之所有權應有部分
        亦僅有三分之一，其餘三分之二之所有權人如均欲為如
        何之處分，相對人實無保留該三分之一之權利的必要。
    (3)、聲請人目前與找到買主，並陳「（按問：房子賣掉之後
        ，要住何處？）我年紀大了，我女兒又是智障，我希望
        房子賣掉後，能與兒子同住」、「（按問：相對人目前
        生活支出由誰負擔？聲請人收入來源？）我負擔。我領
        有終身俸」、「（按問：要搬到何處與兒子居住？）搬
        到桃園縣楊梅市○○路72巷20號，這個房子是我兒子的
        」、「（按問：若不處分介壽路房子，將其出租，再搬
        去與兒子同住，有何意見？）因為我年紀大了，管理不
        易，公寓式房子沒有保值的問題，介壽路的公寓一共有
        15層，我住在12樓」、「（若賣掉介壽路的房子，對於
        相對人部分的價金如何處理？）我會用我女兒的名義開
        個戶頭存在銀行」、「（有無其他補充陳述？）她以後
        的生活費我會從銀行裡提領出來支付」等語（參見本院
        民國100 年2 月11日訊問筆錄），足見聲請人於處分該
        不動產之後，會按應有部分（按即三分之一）計算結果
        之價金予以專戶專用之方式為保管。
    等一切情況，聲請人確有搬去與兒子同住而受子女扶養照顧
    之原因，本此原因而出賣自己持分之不動產即屬正當之考慮
    ，斯時併為考量連同處分相對人於同一不動產房地之持分，
    自有其必要性。且相對人雖有受長期扶養、看護及就醫治療
    之需求，然聲請人於處分相對人與聲請人等三人共有如附表
    所示之不動產後，將應屬相對人所有（即三分之一）之價款
    以相對人名義之專戶存入銀行，作為相對人日常生活所需費
    用支出之專款使用，對相對人之生活、護養療治觀之，亦可
    隨著父親一起搬到胞兄住處同受照顧，應具有較佳之利益。
    是聲請人聲請處分相對人所有如附表所示之不動產，於法並
    無不合，應予准許。
五、最後，本院要特別提示聲請人以及今後欲同住之聲請人兒子
    、兒媳婦等人者，乃「監護人應以善良管理人之注意，執行
    監護職務」、「監護人於執行監護職務時，因故意或過失，
    致生損害於受監護人者，應負賠償之責」、「法院於必要時
    ，得命監護人提出監護事務之報告、財產清冊或結算書，檢
    查監護事務或受監護人之財產狀況」等（民法第1113條準用
    同法第1100條、第1109條第1 項、第1103條第2 項規定），
    則本件聲請人處分相對人所有不動產所得之價款，自應恪遵
    本院當庭之勸諭，妥適管理，並專用於受監護宣告人生活、
    護養療治，以維受監護宣告人關黛茜之權益，併此敘明。
六、依非訟事件法第21條第2 項、民事訴訟法第95條、第78條，
    裁定如主文。
中    華    民    國   100    年    3     月    31    日
                        家事法庭法  官  鄭新後
上列正本證明與原本無異。
如不服本裁定，須於本裁定送達後10日內提出抗告狀（並應繳抗
告費用新台幣1,000 元），抗告於本院合議庭。
中    華    民    國   100    年    3     月    31    日
                                書記官  許家齡
附表：
一、土地：
    (1)、桃園縣八德市○○段31地號權利範圍30000分之100。
    (2)、桃園縣八德市○○段31-1地號權利範圍30000分之100。
    (3)、桃園縣八德市○○段31-2地號權利範圍30000分之100。
二、建物：
    (1)、桃園縣八德市○○段113 建號即門牌坐落：桃園縣八德
        市○○路○段16巷73號12樓建物；權利範圍3 分之1 （
        含公設第206 建號之持分）。
    (2)、桃園縣八德市○○段205 建號即門牌坐落：桃園縣八德
        市○○路○段16巷75號地下室一、二層；權利範圍 354
        分之1 （含公設第206 建號之持分）。